【裁判字號】    90,上訴,535
【裁判日期】    900426
【裁判案由】    詐欺
【裁判全文】
臺灣高等法院高雄分院刑事判決          九十年度上訴字第五三五號
    上  訴  人  臺灣高雄地方法院檢察署檢察官
    被      告  甲○○
右上訴人因被告詐欺案件，不服臺灣高雄地方法院八十九年度訴字第二七八四號中華
民國九十年一月三十一日第一審判決（起訴案號：臺灣高雄地方法院檢察署八十八年
度偵字第二一七０九號），提起上訴，本院判決如左：
      主      文
原判決撤銷，發回台灣高雄地方法院。
      理      由
一、公訴意旨略以：甲○○係位於高雄市新興區○○○路二五一號二十四樓之一「海
    崴國際科技股份有限公司」（下稱海崴公司）之負責人。詎甲○○竟基於圖為自
    己不法所有之概括犯意，自民國八十七年八月間起至八十八年六月間止，連續在
    中國時報、台灣新聞報等報紙上，刊登「進口貿易商９９年度徵才－儲備幹部、
    主管秘書、人事主管、行政助理、人事助理」、「誠徵儲備幹部行政助理
    客服人員男女職員」、「美商集團─徵人事主管、儲備幹部、商務專員、出納
    、行銷企劃」、「法商ＭＡＳＳＯＲ企業南區總部誠徵儲備幹部、主管秘書、辦
    公職員、行政助理、諮詢專員」、「績優集團擴徵－儲備幹部、部門職員、商務
    專員、企劃人員」、「ＨＷ股份有限公司－基層幹部、業務助理、部室職員」、
    「跨國企業－徵儲備幹部、辦公科員、行政助理、諮詢專員」、「海崴國際（股
    ）公司－儲備幹部、主管秘書、行政職員」，「月薪新台幣（下同）一萬八千元
    至三萬六千元不等，週休二日、福利佳、享勞健保、國內外旅遊、三節獎金」等
    不同版面、內容之不實之徵才廣告，誘騙初出校門或急於求職之青年鄭雅文、劉
    琇凰、郭依玲、陳莉雯、柯惠君、陳芬蓉、侯采伶、鄧小強、捐秀鳳、李明蘭、
    張尹聲、李章銘、吳佩儒、郭志成、林純如、廖哲明、陳美智、郭紋妏等人至其
    公司上班。迨鄭雅文等人上班後，甲○○又以須職前訓練一個月及銷售每部價值
    七萬八千元（實價每部約為一萬元）之水療機三部後始能成為正式職員為條件，
    並稱：於訓練合格後，即不用再從事售業務等理由，誘使急於想成為職員之鄭雅
    文等人分別以刷卡或借款等方式，向海崴公司購買三至八部不等之水療機。甲○
    ○於詐得鄭雅文等人之款項後，不但未按月發給鄭雅文等人薪水，且於八十八年
    間結束營業。至此，鄭雅文等人始知受騙。
二、原審判決意旨略以：被告自八十七年八月間起至八十八年二月間止，利用招募公
    司職員名義，實則變相銷售公司水療機具予自己員工之常業詐欺犯行，業經臺灣
    高雄地方法院檢察署檢察官於八十九年十一月十日以八十八年度偵字第二五０四
    六號為不起訴處分確定；本件公訴人起訴被告自八十七年八月間起至八十八年六
    月間止，涉有詐欺取財犯行，其中八十七年八月間起至八十八年二月間止之犯行
    ，與上開案件為同一案件，另八十八年三月間起至八十八年六月間止之犯行，係
    基於常業之犯意而為，與上開案件為實質上一罪之同一案件，顯違背刑事訴訟法
    第二百六十條之規定再行起訴，因而為公訴不受理之判決云云。惟查：
  (一)按刑事訴訟法第二百六十條第一款固規定：「不起訴處分已確定者，非有發現新
    事實或新證據之情形，不得對於同一案件再行起訴」，惟此所謂「同一案件」，
    依最高法院五十二年台上字第一０四八號判例意旨，係指「被告及犯罪事實均相
    同者而言」，亦即指事實上同一案件，並不包括法律上同一案件在內。蓋因偵查
    中並不生偵查不可分之問題，已經不起訴之部分，與其他未經不起訴之部分並不
    生全部與一部之關係，因此，其他部分，如經偵查結果，認為應行提起公訴者，
    仍得提起公訴，並非此所謂之同一案件，自不受刑事訴訟法第二百六十條之限制
    。至最高法院二十五年上字第一一六號判例雖認連續犯之一部份業由檢察官為不
    起訴處分，其效力即及於全部之見解，則係為限制自訴之規定，與偵查無關。
  (二)查被告前因自八十七年八月間起至八十八年二月間止，利用招募公司職員名義，
    實則變相銷售公司水療機具予自己員工林呈蔚等九人之常業詐欺犯行，雖經檢察
    官以八十八年度偵字第二五０四六號為不起訴處分確定，惟依上說明，上開不起
    訴之部分，與其他未經不起訴之部分，並不生全部與一部之關係，因此，本件公
    訴人另起訴被告自八十七年八月間起至八十八年六月間止，利用在報紙刊登徵才
    廣告、招募公司職員之名義，誘使急於想成為公司職員之被害人鄭雅文等十八人
    購買水療機，涉有常業詐欺犯行，既與前開不起訴部分並無同一案件之關係，即
    不受刑事訴訟法第二百六十條之限制，仍得提起公訴。原審判決認本件公訴人起
    訴之部分與上開不起訴部分為同一案件，應受刑事訴訟法第二百六十條之限制，
    不得再行起訴云云，而為公訴不受理之判決，尚有未合。公訴人上訴意旨，執此
    指摘原判決不當，為有理由，自應由本院將原判決撤銷改判，發回原審法院，經
    翔實調查後，另為適法之裁判，並不經言詞辯論為之。
三、據上論斷，應依刑事訴訟法第三百六十九條第一項前段、第三百六十四條、第三
    百七十二條，判決如主文。
中    華    民    國      九十      年       四       月      二十六    日
                              臺灣高等法院高雄分院刑事第三庭
                                  審判長法官  莊秋桃
                                        法官  陳中和
                                        法官  謝宏宗
右正本證明與原本無異。
不得上訴。
                                      書記官  陳靖華
中    華    民    國      九十      年       四       月      二十七    日
                                                                        Ｑ


司法院資訊處製作；財團法人民間司法改革基金會備份。
